【裁判字號】    95,上易,386
【裁判日期】    950523
【裁判案由】    恐嚇取財等
【裁判全文】
臺灣高等法院臺中分院刑事判決         95年度上易字第386號
上  訴  人
即  被  告  乙○○
            丙○○
            丁○○
上  一  人
選任辯護人  王世宗  律師
上列上訴人因恐嚇取財等案件，不服臺灣臺中地方法院93年度易
字第2470號 ，中華民國95年2月10日第一審判決（起訴案號：臺
灣臺中地方法院檢察署93年度偵字第9858號），提起上訴，本院
判決如下：
    主  文
上訴駁回。
    事  實
一、丁○○曾因重利案件，經臺灣高等法院臺中分院以89年度上
    更一字第433號判處有期徒刑四月確定，於民國90年11月22
    日易科罰金執行完畢。緣李宏章（李宏章業經原審依法通緝
    ，待緝獲後，另行審理）於92年11月20日，以經濟陷於困境
    為由，向庚○○商借新臺幣（下同）200萬元，經庚○○以
    手頭不便婉拒。詎李宏章竟夥同乙○○、丙○○及丁○○，
    共同基於恐嚇取財及普通傷害之犯意聯絡，於93年1月7日13
    時許，李宏章得知庚○○在臺中市○○路之國票綜合證券公
    司（下稱國票公司）看盤，即命丙○○開車載李宏章，丁○○與乙○○則共乘另1部自用小客車，共同前往上址伺機跟
    監庚○○，而後於同日13時30分許庚○○開車離開上址時，
    即一路開車尾隨庚○○，途中庚○○在臺中市○○路之豐饌
    魚翅餐廳（下稱豐饌餐廳）與友人用餐時，李宏章等人見狀
    便車停路邊等待庚○○。嗣經1小時30分鐘許，在庚○○用
    完餐並駕車離開之際，李宏章等人又續行跟監，於同日16時
    許，庚○○途經臺中縣龍井鄉○○○路150號之全國加油站
    時，因內急而進入加油站上廁所時，李宏章等人見機不可失
    ，即由丙○○尾隨庚○○進入廁所，乙○○、丁○○於廁所
    外把風，丙○○待庚○○小解完畢轉身時，即向庚○○詢問
    「你是蔡老師嗎？」，話完，李宏章隨即進入廁所，堵住庚○○之去路，並向庚○○恫稱：「我很少開口跟人借錢，上
    次向你借錢你竟然不給我面子，你知不知道我是混黑道的，
    底下有很多兄弟，隨時可以把你帶走，你弟弟比你更有錢，
    我要叫人把他帶走也很簡單。」等語，話完，李宏章即將庚○○推向抽水馬桶間，經庚○○抗拒，即以右手重擊庚○○
    之左眼窩，造成庚○○左眼眶紅腫、左眼球內出血，並而向
    庚○○索取600萬元，隨即命在廁所外之李耀荃，當場將不
    知情之巫楷婷在第一商業銀行中港分行所設之帳號00000000
    000號帳戶號碼寫在紙上，交與李宏章，由李宏章交與庚○○，指示庚○○匯款至前揭帳戶。庚○○因懼怕李宏章日後
    將對庚○○及其家人不利，乃心生畏懼，而於93年1月9日在
    國泰世華商業銀行西臺中分行，將600萬元匯入前揭帳戶。
    李宏章再於同月12日指示乙○○及不知情之楊新民將前揭款
    項分2筆，每筆300萬元領出。
二、李宏章於93年3月10日，因持支票向己○○調現30萬元，經
    己○○以手頭不便婉拒，詎李宏章竟夥同丁○○，共同承前
    恐嚇取財及普通傷害之概括犯意聯絡，電邀己○○於同年月
    18日中午許，在臺中市○○路555號之「塘葫蘆」複合餐飲
    店（下稱塘葫蘆餐飲店）見面，己○○遂偕同公司之會計甲○○一同前往，到達該店後，李宏章即藉故支開甲○○，又
    向己○○重提借款30萬元之事，己○○仍以手頭不便為由拒
    絕，李宏章便將己○○自前揭塘葫蘆餐飲店2樓之露台推入
    包廂中，由丁○○在包廂外把風，李宏章對己○○全身多處
    部位拳打腳踢，造成己○○左膝挫傷，右臉部、右手肘瘀傷
    ，斯時甲○○在塘葫蘆餐飲店1樓，見情況有異，遂返回2樓
    並在目睹李宏章向己○○施暴之際，即上前阻擋李宏章，亦
    遭李宏章毆打（未成傷），李宏章並恫嚇己○○稱：「我現
    在不借了，我現在直接要60萬，你看是要讓事情從這時開始
    ，還是要給我60萬就此結束」等語，要己○○準備60萬元，
    以待李宏章於隔日命人至己○○之公司取款，致己○○心生
    畏懼，而於隔日將30萬元現金及票面額為30萬元、票號為Ｃ
    Ｆ0000000號之支票1紙交予李宏章所指派不知情之乙○○取
    走。
三、案經庚○○、己○○訴由內政部警政署刑事警察局移送臺灣
    臺中地方法院檢查署檢察官偵查起訴。
    理  由
一、訊據被告乙○○、丙○○、丁○○固坦承於93年1年7日13時
    許，由丙○○搭載李宏章，丁○○與乙○○另乘1部車，先
    至臺中市○○路之國票公司附近，再一路尾隨庚○○先後至
    臺中市○○路之豐饌餐廳、臺中縣龍井鄉○○○路150號之
    全國加油站等情，及被告丁○○於同年3月18日12時許，曾
    與李宏章一同在臺中市○○路555號之塘葫蘆餐飲店與證人
    己○○見面等事實不諱，惟均矢口否認有何傷害及恐嚇取財
    之犯行，被告乙○○辯稱：伊是受僱於李宏章，93年1月7日
    當日，李宏章在辦公室喝酒說心情不好，要伊等陪其一同出
    去走走，伊等就4人2輛車一同出去，伊坐的車子是跟著李宏
    章的車子，所以不知道其要去找誰、要去何處，後來車子停
    在全國加油站，李宏章就往廁所走，當時伊都在車上等，直
    到李宏章跟伊要巫楷婷的帳號，伊要拿帳號給其時才下車，
    下車拿給李宏章後，就在廁所外面等，伊是有看到庚○○、
    李宏章在廁所內，是事後庚○○匯了600萬元到巫楷婷的戶
    頭，伊才想怪怪的，李宏章可能有跟庚○○講了什麼，不然
    不可能有人這麼好，講一講就匯了600元給李宏章，但伊確
    實不知道李宏章作了什麼事，這全是李宏章一人所為，伊均
    不知情云云；被告丙○○辯稱：當天中午過後，李宏章說要
    出去走走，由伊開車載李宏章，然後就繞到五權西路、中港
    路附近，其叫伊跟著1輛富豪的車，一直跟到豐饌餐廳，伊
    等就停在停車場，李宏章還是一直喝酒並發牢騷說心情不好
    ，隔了約3、40分鐘，開富豪車的人離去，李宏章就叫伊開
    車跟著該人，一直跟到全國加油站，該人下車上廁所，李宏
    章就叫伊去問該人是否為蔡老師，伊過去問，該人還沒有回
    答，李宏章就進來打該人1巴掌，說該人沒信用，要借錢都
    沒有借，害公司週轉不靈，當時伊就在旁邊約3公尺處，但
    李宏章動作很快，伊根本來不及阻擋，後來要走的時侯，該
    人就說那不然最後再幫李宏章一次，還要李宏章拿帳號，說
    會匯600萬元，李宏章就出來，向乙○○拿帳號，這均是李
    宏章1人的作為，事前伊均不知情云云；被告丁○○則以當
    天李宏章在漢口路的公司，打電話要伊過去，說心情不好，
    就在喝酒，後來想要出去走走，要伊等陪著去，李宏章就與
    丙○○1台車、伊跟乙○○1部車，李宏章要伊等跟在後面，
    一直跟到豐饌餐廳那邊，李宏章就在丙○○車上喝酒，伊與
    乙○○坐在車上等，等了約3、40分鐘，丙○○的車就開始
    開，伊等又開車跟在後面，一直跟到全國加油站，有1部富
    豪車，李宏章看到開車的人下車，就下車跟過去，伊與乙○○還是坐在車上，一直到李宏章叫乙○○拿帳號給他，乙○○下車，伊才跟著下車去上廁所，伊是事後才知道李宏章有
    跟蔡老師借到600萬，這事均係李宏章一人所為，伊事前均
    不清楚；93年3月18日是李宏章在塘葫盧餐飲店，那時是在
    包廂內喝酒，看李宏章的樣子就知道，又心情不好，李宏章
    說在等一個人，約過了十幾分鐘後，己○○過來了，當時伊
    也坐在包廂內，他們講了幾句，但伊不知道講什麼事情，結
    果李宏章就打己○○，因為李宏章脾氣不好，忽然的動作，
    伊也不知所措，伊就坐在那邊，過了一下子，就出去上廁所
    ，上廁所時看到甲○○在2樓樓梯那邊，上完廁所就看到甲○○也在裏面，伊進去包廂坐，他們在談票的事情，後來李
    宏章要打己○○，因甲○○阻擋，所以李宏章就打甲○○，
    伊沒有打己○○、甲○○，也沒有在那邊把風云云置辯。
二、惟查：
(一)、證人庚○○於原審審理時證述：伊認識李宏章，但只有見
    面5、6次，並不是什麼20多年的朋友，6、7年前李宏章太太
    曾向伊借款600萬元，但只還了20萬元，在92年11月20日李
    宏章又要向伊借款200萬元，為伊婉拒，93年1月7日當日，
    13時30分之前，伊在臺中市○○路中山醫院對面的國票公司
    ，差不多1點離開該公司，伊與朋友約在豐饌餐廳用餐，用
    餐時間約1個半鐘頭，約15時30分開車離開，於16時許因內
    急，而停在龍井鄉的全國加油站，即下車至洗手間，伊在洗
    手間的鏡子上，看見門口站了1個人，那人伊現在知道就是
    丙○○，當伊上完廁所頭一轉，那人就問伊，是否為蔡老師
    ，伊還沒有回答，李宏章就進來說，「我向你借200萬，你
    不給，你不知道我混黑道，我手下有很多兄弟，隨時可以把
    你帶走」，還說「你弟弟比你有錢，也可以把他帶走」，他
    要把我推進有門的廁所，伊沒有答應，當時丙○○在裏面，
    外面還有2個人，伊沒答應進廁所，他就揮拳打伊左眼，左
    眼受有傷害，後來李宏章就說「我要錢」，伊說「多少，20
    0萬？」，他說「來不及了，我要600萬」，李宏章就請外面
    的人拿了1個人頭帳戶給伊，伊擔心自己及家人的安危，就
    在同年1月9日匯了600萬元到李宏章指定的帳戶；伊離開時
    看到2個人 (按應係被告丁○○、乙○○）在廁所外面，伊
    推斷其中1人就是拿記載帳號之紙條進來廁所的人等語（原
    審卷第244、250頁），與其警詢及偵查中證述情節大致相符
    (93年度他字第816號卷第9至13、61至63頁，93年度偵字第
    9858號卷第28至30頁)，並無歧異之處。又被告丙○○供述
    ：當時是伊與李宏章1部車，乙○○、丁○○1部車，到達全
    國加油站時，是李宏章叫伊去廁所問該人是否為蔡老師，後
    來李宏章就打了庚○○1下，是出拳或出掌伊沒有看清楚，
    庚○○臉頰就紅紅的，眼白部分有血絲等語 (原審卷第50
    、257頁）；被告乙○○供稱：在全國加油站是李宏章叫伊
    將帳號抄在紙條上給其，伊下車後就與丁○○站在廁所外的
    自動販賣機旁等語 (原審卷第250頁)；被告丁○○陳述：伊
    下車後曾進去上廁所，看見李宏章與庚○○在講話，伊就走
    出廁所，在外面等語 (原審卷第251頁）。承上可知，證人
    庚○○前開所證，亦與被告丙○○、乙○○、丁○○前述與
    同案被告李宏章一同至全國加油站，被告丙○○進入廁所，
    同案被告李宏章出拳毆打證人庚○○，被告乙○○拿帳戶資
    料予同案被告李宏章，並與被告丁○○在廁所外面等候等情
    節相符。足見證人庚○○前開所證情節應非虛言，而可採信
    。再參酌，向人借款，豈有趁人在廁所小解之際並以拳頭相
    向之理，況同案被告李宏章之妻曾向證人庚○○借款之600
    萬元，尚有500多萬迄未清償，故證人蔡益裕已拒絕同案被
    告李宏章借款200萬元之要求，依證人庚○○所證其與同案
    被告李宏章並無深刻交情，在前債未清之情況下，苟無其他
    事件之介入，衡情當無可能同意借款予同案被告李宏章之理
    。然證人庚○○卻於93年1月9日匯款遠超過原來欲借款金額
    之600萬元予同案被告李宏章。此外，復有國泰世華匯款條
    1紙、第一銀行帳號00000000000號帳戶交易明細表1份、第
    一銀行匯款申請書代收入傳票1紙、銀行錄影帶翻拍提領款
    項照片2張在卷可稽（93年度他字第816號卷第14、22、23、
    24、25頁）。是以，證人庚○○應係遭同案被告李宏章出拳
    毆打並恫嚇，使其畏懼同案被告李宏章之勢力，方匯款600
    萬元予同案被告李宏章等情，應可認定。被告丙○○、丁○○辯稱係證人庚○○同意借款予同案被告李宏章云云，顯無
    可採。
(二)、被告乙○○、丙○○、丁○○雖以前揭詞情置辯。惟查被
    告乙○○、丙○○、丁○○先於原審準備程序時，對於同案
    被告李宏章、丙○○同乘1部車，被告乙○○、丁○○同乘1
    部車，至臺中市○○路國票公司附近，等候證人庚○○，待
    證人庚○○於同年13時30分許開車離開上址時，即一路開車
    尾隨，途中證人庚○○在臺中市○○路之豐饌餐廳與友人用
    餐時，同案被告李宏章等人見狀便車停路邊以待庚○○，嗣
    經1小時30分鐘許，在庚○○用完餐並駕車離開之際，同案
    被告李宏章等人又續行跟監，於同日16時許，跟蹤證人庚○○至臺中縣龍井鄉○○○路150號之全國加油站事發地點等
    情並不爭執，惟於原審審理時，翻異前詞，均辯稱：並未一
    直在臺中市○○路之豐饌餐廳外，停車等待證人庚○○，而
    係開車在臺中市區附近繞，嗣後開車經過豐饌餐廳又見證人
    庚○○，同案被告李宏章方一路尾隨，伊等均不知李宏章之
    意圖云云，惟經原審提示同案被告李宏章及被告丙○○於警
    詢時供述尾隨證人庚○○至豐饌餐廳後，即在外等候直到證
    人庚○○離開餐，即再繼續跟隨等語後，被告丙○○、丁○○方才分別改稱：伊等應該有持續在豐饌魚翅餐廳外等待約
    40分鐘等語（原審卷第256頁）；伊等從五權路與中港號附
    近停下來約10分鐘後，就繞去惠中路，後來停在一個地方很
    長一段時間後，就直接跟車到全國加油站等語（原審卷第26
    0頁），坦認確係在豐饌餐廳外停等證人庚○○，至證人庚○○離開時，再開車一路尾隨等情。然被告乙○○則改稱開
    車經過豐饌餐廳，繞過幾次後，伊就打電話給丙○○說要先
    去買東西，該來就與丁○○開車先去別的地方買東西，後來
    才又繞回去與丙○○等人會合云云（原審卷第259頁），仍
    否認有一段長時間，在豐饌餐廳外停等證人庚○○，惟被告
    丁○○所述，顯與和其同乘1輛車之被告丁○○所述：這段
    期間，伊等一直跟在李宏章車子的後面，沒有離開過等語不
    符（原審卷第260頁）。再參酌同案被告李宏章之目的即在
    於跟監證人庚○○，伺機恐嚇，既已尾隨至豐饌餐廳，豈有
    可能未在一旁監視，而開車於市區任意遊走，而任已在掌握
    之證人庚○○走脫之理。故應以被告丙○○、乙○○、丁○○等於準備程序所述及被告丁○○於原審審理時所述：其等
    見證人庚○○進入豐饌魚翅餐廳後，即在餐廳外等候，直至
    證人庚○○離開餐廳再一路尾隨等情為可採。惟此益徵被告
    乙○○、丙○○、丁○○於原審審理時，刻意避重就輕，試
    圖淡化其等參與之程度，以圖卸責之意圖。再者，被告丁○○亦於原審審理時供稱：要出門前，伊等在公司聊天，李宏
    章就說要去找朋友，當時丙○○、乙○○等都在場，也都有
    聽到，後來就一同出發等語（原審卷第260、261頁），核與
    同案被告李宏章於偵查中供述：伊當日外出之目的就是要找
    證人庚○○等語相符（93年度偵字第9858號卷第51頁）。準
    此，被告乙○○、丙○○、丁○○等事前既已知悉同案被告
    李宏章要其等一同外出找人，而後即在臺中市○○路之國票
    證券公司附近，等待證人庚○○出現，嗣再驅車一路尾隨證
    人庚○○至豐饌餐廳，復於該餐廳外等待證人庚○○長達1
    小時30分鐘，待證人庚○○用餐完畢出餐廳後，又一路跟隨
    至中港路上之全國加油站，見證人庚○○下車上廁所時，同
    案被告李宏章、被告丙○○隨即下車，由被告丙○○及同案
    被告李宏章尾隨進入廁所，復由被告乙○○提供記載匯款帳
    號之紙條，並與被告丁○○在廁所外等候，此一犯罪事實之
    進展與遂行之時間，長達3、4個小時之久，並非突然發生，
    被告等均係智慮成熟之成年人，進入社會職場工作亦有一段
    時間，均有豐富之社會經驗，且被告乙○○、丙○○、丁○○均參與其中，其等豈有可能不知，又若非被告乙○○、丙○○、丁○○等人之參與，使證人庚○○畏於同案被告李宏
    章之勢力，同案被告李宏章一人豈有可能得逞，是被告乙○○、丙○○、丁○○等前開所辯均係同案被告李宏章1人所
    為，其等事前均不知情云云，應無足採。被告乙○○、丙○○、丁○○就前開犯行與同案被告李宏章，有犯意聯絡、行
    為分擔一節，已足認定。
(三)、同案被告李宏章於93年3月10日，因持支票向證人己○○
    調現30萬元，經證人己○○以手頭不便婉拒，遂電邀證人己○○於同年月18日中午許，在臺中市○○路555號之塘葫蘆
    餐飲店見面，證人己○○偕同證人即公司之會計甲○○一同
    前往，惟同案被告李宏章即藉故支開證人甲○○後，即向證
    人己○○重提借款30萬元之事，證人己○○仍以手頭不便為
    由拒絕，同案被告李宏章便將證人己○○自前揭塘葫蘆餐飲
    店2樓露台推入包廂中，被告丁○○則在包廂外把風，同案
    被告李宏章即對證人己○○全身多處部位拳打腳踢，造成證
    人己○○左膝挫傷，右臉部、右手肘瘀傷，此時證人甲○○
    在前揭餐飲店1樓，見情況有異，遂返回2樓並在目睹同案被
    告李宏章向證人己○○施暴之際，上前阻擋同案被告李宏章
    ，亦遭同案被告李宏章毆打（未成傷，詳如後述四 (四)1.
    ），同案被告李宏章並恫嚇證人己○○：「我現在不借了，
    我現在直接要60萬，你看是要讓事情從這時開始，還是要給
    我60萬就此結束」等語，並要證人己○○準備60萬元，以待
    同案被告李宏章於隔日命人至證人己○○之公司取款，證人
    己○○遂於隔日將30萬元現金及票面額為30萬元、票號為Ｃ
    Ｆ0000000號之支票1紙交予同案被告李宏章所指派之被告乙○○取走等情，業據證人己○○、甲○○於原審審理時證述
    在卷（原審卷第138至140頁、第144、146、147頁，150 、
    151頁），互核相符，應堪採信。被告丁○○雖以前揭詞情
    置辯，惟依證人己○○所證：被告丁○○像是在觀察動靜，
    一有人上來，即立刻到包廂門口，等人離開則又回來包廂繼
    續看等語（原審卷第139頁），而證人甲○○亦證述：被告
    丁○○從伊進入包廂到事情結束，均係站在包廂裏面的門口
    處，面朝包廂內看著伊與己○○等語（原審卷第154頁），
    是依證人己○○、甲○○前開所證，被告丁○○應係在場觀
    察動情，擔任把風之角色，而證人己○○、甲○○係實際在
    場之人，其等於現場之感受，自較旁人為真切，再者證人己○○、甲○○與被告丁○○，並無仇怨，當無設詞陷害被告
    丁○○之動機。再參酌被告丁○○係與同案被告李宏章一同
    前往上開餐飲店，且被告丁○○於前述93年1月7日方與同案
    被告李宏章經歷向證人庚○○恐嚇取財之事件，就同案被告
    李宏章之行止不良，即當知悉，而應更加注意，若被告丁○○並非至現場助勢或把風，則其親見同案被告李宏章於其面
    前出手毆打證人己○○並恫嚇證人己○○，理當出手阻止，
    惟依證人己○○、甲○○之證述被告丁○○始終並未出手阻
    止，或出言相勸，顯見被告丁○○應係在場為同案被告李宏
    章助勢並把風。承上，被告丁○○既係在場為同案被告李宏
    章就前開犯行助勢、把風，其與同案被告李宏章就前揭犯行
    ，有犯意聯絡、行為分擔一節，亦堪認定。
三、被告乙○○、丙○○、丁○○就犯罪事實一所為，均係犯刑
    法第277條第1項之傷害罪、第346條第1項之恐嚇取財罪；被
    告丁○○就犯罪事實二所為，係犯刑法第277條第1項之傷害
    罪、第346條第1項之恐嚇取財罪。被告乙○○、丙○○、丁○○就犯罪事實一之犯行，與同案被告李宏章，有犯意聯絡
    、行為分擔，均為共同正犯。被告丁○○就犯罪事實二之犯
    行，與同案被告李宏章，有犯意聯絡、行為分擔，為共同正
    犯。被告丁○○分別前後2次傷害及恐嚇取財之犯行，時間
    緊接，所犯構成要件相同，各顯係基於概括犯意為之，為連
    續犯，均應依刑法第56條之規定論以一罪，並加重其刑。被
    告乙○○、丙○○其所犯傷害之目的在於恐嚇取財，其所犯
    兩罪間有方法目的之牽連關係，依刑法第55條之規定，應從
    較重之恐嚇取財罪處斷；被告丁○○所犯連續傷害罪、連續
    恐嚇取財罪間，有方法目的之牽連關係，依刑法第55條之規
    定，應從較重之連續恐嚇取財罪處斷。又被告丁○○前因重
    利案件，經臺灣高等法院臺中分院以89年度上更一字第433
    號判處有期徒刑4月確定，於90年11月22日易科罰金執行完
    畢等情，有臺灣臺中地方法院檢察署刑案資料查註紀錄表，
    臺灣高等法院被告前案紀錄表在卷可參，其於受有期徒刑執
    行完畢後，5年以內再犯本件有期徒刑以上之罪，為累犯，
    應依刑法第47條之規定遞加重其刑。原審依刑法第28條、第
    56條、第346條第4項、第277條第1項、第55條、第47條、第
    41條第1項前段，罰金罰鍰提高標準條例第1條前段、第2條
    審酌被告乙○○、丙○○、丁○○，為恐嚇取財，而向證人
    庚○○、己○○傷害並恫嚇，其犯罪之手法非和平，影響社
    會秩序非輕，及對證人庚○○、己○○所造成之損害，與被
    告丁○○所犯次數達2次，惟念及被告丙○○、乙○○、丁○○並非主導本案犯行之主謀，且依通訊監察譯文所示，犯
    罪所得之600萬元，亦均係主謀即同案被告李宏章2人取走，
    被告乙○○、丙○○、丁○○並未獲得實際利益，此有前開
    通訊監察譯文表1紙在卷可參（93年度聲拘字第71號卷第51
    頁），且被告乙○○、丙○○並無前科，素行尚佳等一切情
    狀，爰分別量處如原審主文所示之刑，就被告乙○○、丙○○部分，並諭知易科罰金之折算標準，核其認事用法，並無
    不合，被告3人上訴理由仍執前詞否認犯罪，惟查被告3人犯
    行明確，原審已詳加敘明，原審之認定核無違誤，被告3人
    上訴為無理由，自應予駁回。
四、公訴意旨另以：
(一)、同案被告李宏章夥同被告丁○○，電邀證人己○○於93年
    3月18日中午許，在臺中市○○路555號之塘葫蘆餐飲店見面
    ，除對證人己○○犯有傷害及恐嚇取財之犯行外，亦對返回
    2樓在目睹同案被告李宏章向證人己○○施暴，即上前阻擋
    同案被告李宏章之證人甲○○毆打，致證人甲○○全身頭部
    、腿部等多處受傷，且同案被告李宏章除恫嚇證人己○○外
    ，亦對證人甲○○恫嚇稱：「我現在不借了，我現在直接要
    60萬，你看是要讓事情從這時開始，還是要給我60萬就此結
    束」等語致證人甲○○心生畏懼，因認被告丁○○與同案被
    告李宏章對證人甲○○亦涉犯刑法第277條第1項、第346條
    之傷害罪及恐嚇取財罪嫌。
(二)、同案被告李宏章於93年4月9日，在電話中與證人己○○商
    談銷售證人己○○公司之「草莓飛天學園」產品之事宜，並
    要求證人己○○供應1500套，惟證人己○○告知同案被告李
    宏章在提供產品前，需先行給付貨款，同案被告李宏章聞之
    即憤然詢問證人己○○人現在何處，因證人己○○懼怕同案
    被告李宏章，乃在電話中向同案被告李宏章騙稱其人在宜蘭
    不在臺中，致雙方以電話商談銷售草莓飛天學園之產品一事
    長達2個多小時。嗣同案被告李宏章發覺證人己○○實際在
    臺中市○○路20號6樓詮貿科技股份有限公司（下稱詮貿公
    司）之會議室，同案被告李宏章即夥同被告丁○○，共同承
    前普通傷害之概括犯意聯絡，前往上址，一見證人己○○即
    欲動手毆打，惟在證人甲○○上前阻擋時，同案被告李宏章
    遂轉而毆打證人甲○○，致證人甲○○右眼瘀傷及頭部、腹
    部受有傷害，因認被告丁○○與同案被告李宏章共同涉犯刑
    法第277條第1項之傷害罪嫌。
(三)、按犯罪事實應依證據認定之，無證據不得認定犯罪事實，
    又不能證明被告犯罪者，應諭知無罪之判決，刑事訴訟法第
    154條第2項及第301條第1項分別定有明文。次按刑事訴訟法
    上所謂認定犯罪事實之證據，係指足以認定被告確有犯罪行
    為之積極證據而言；如未能發現相當證據或證據不足以證明
    ，自不能以推測或擬制之方法，以為裁判基礎（最高法院29
    年上字第3105號、40年台上字第86號判例參照）。又檢察官
    就被告犯罪事實，應負舉證責任，並指出證明之方法，刑事
    訴訟法第161條第1項定有明文。因此，檢察官對於起訴之犯
    罪事實，應負提出證據及說服之實質舉證責任。倘其所提出
    之證據，不足為被告有罪之積極證明，或其指出證明之方法
    ，無從說服法院以形成被告有罪之心證，基於無罪推定之原
    則，自應為被告無罪判決之諭知（最高法院92年台上字第
    128號判例參照）。
(四)、經查：
１、證人甲○○於原審審理時證述：在塘葫蘆餐飲店李宏章有打
    伊頭、身體，其有頭痛，但並沒有外傷，也沒有瘀青、紅腫
    ，伊覺的李宏章要打的對象，應是己○○，是伊去阻擋，所
    以打到伊，沒有打的很用力，只被打了1、2下等語（原審卷
    第150、151、154、155頁），足見證人益珍雖遭被告李宏章
    ，惟並未成傷，證人甲○○係被害人，就其自己有無受傷之
    親身經歷，應較他人清楚，且記憶深刻，是證人甲○○既證
    述其雖遭毆打，但未成傷等情，即應可採信。雖證人己○○
    證述證人甲○○遭同案被告李宏章毆打受有臉部挫傷、眼睛
    瘀血等傷勢（原審卷第147頁），然經與證人甲○○確認，
    其表示證人己○○所述之傷勢應係93年4月9日在臺中市○○
    路20號6樓詮貿公司遭同案被告李宏章毆打所受之傷勢（本
    院卷第155頁），且證人己○○所述證人甲○○之前開傷勢
    確與甲○○於詮貿公司內遭毆傷後，至醫院驗傷所載之右眼
    結膜瘀血、右額打傷等傷勢相符，此有林新醫院93年4月9日
    診斷證明書在卷可憑（93年度他字第816號卷第88頁），是
    證人己○○證述甲○○於塘葫蘆餐飲店遭同案被告李宏章毆
    打致受有曾開傷勢云云，應係記憶錯誤，而有所誤認，自無
    可採。又被告雖曾面對證人甲○○恫嚇稱：「我現在不借了
    ，我現在直接要60萬，你看是要讓事情從這時開始，還是要
    給我60萬就此結束」等語，惟同案被告李宏章係先向證人己○○以票調借現金不成，方要約證人己○○至塘葫蘆餐飲店
    ，而同案被告李宏章毆打主要對象亦係證人己○○，嗣後交
    付款項之人也是證人己○○，足見同案被告恐嚇取財之對象
    ，應係針對證人己○○，而非證人甲○○。尚難以同案被告
    李宏章恫嚇證人己○○之際，證人甲○○在場，即認同案被
    告李宏章亦對證人甲○○有恐嚇取財之事實。準此，既無法
    證明同案被告李宏章，就證人甲○○有傷害及恐嚇取財之犯
    行，自難認與同案被告李宏章一同前往之被告丁○○就此與
    同案被告李宏章共同涉犯前述犯行。
２、被告丁○○供述：93年4月9日係同案被告李宏章要伊一同去
    臺中市○○路20號6樓詮貿公司，找己○○等語，核與證人
    己○○、甲○○所證當日同案被告李宏章要找證人己○○，
    證人己○○則騙同案被告李宏章說其人在宜蘭，嗣同案被告
    李宏章知悉證人己○○在臺中，遂到該公司找證人己○○等
    語相合，足見同案被告李宏章邀同被告丁○○至詮貿公司之
    目的，在於找證人己○○等情，應可認定。又證人甲○○亦
    證述：當時伊等在會議室內開會，李宏章在伊等開會中就踢
    開會議室的門1個人跑進來，看到總經理（即證人己○○）
    就抓狂，說總經理騙李宏章，說人在宜蘭，就作勢要打人，
    伊想李宏章是要打己○○，就出來擋一下，結果李宏章就打
    伊，打的很用力等語，承上可知，同案被告李宏章至詮貿公
    司尋釁之目標係證人己○○，惟因證人甲○○攔阻，方轉而
    毆打證人甲○○出氣，顯見同案被告李宏章毆打甲○○之部
    分，應係臨時起意。而於同案被告李宏章毆打證人甲○○之
    場所，係於詮貿公司之會議室內，而被告丁○○則係處於公
    司之門口，被告丁○○所站立位置，並無法看見會議室內之
    狀況，業據證人即當時在場之人林雪芬、賴宗裕於原審審理
    時證述在卷（原審卷第179、183頁）。是以，同案被告李宏
    章至前開處所尋釁的目標係證人己○○，係因證人甲○○攔
    阻方轉而毆打證人甲○○，實難認未於事發現場之被告丁○○就同案被告李宏章毆打證人甲○○之犯行有何犯意聯絡、
    行為分擔。再者，依證人林芬雪、賴宗裕所述事發之際證人
    林芬雪出去上廁所（按廁所於公司門外），經過公司門口之
    際，尚有與被告丁○○對話，證人丁○○並未阻止他人從公
    司門口出去，且公司員工有人與被告丁○○認識，就一群人
    在公司門口與被告丁○○寒喧等情（原審卷第180、184頁）
    ，是被告丁○○是否在場擔任把風之角色，亦非無疑。雖證
    人己○○在偵查中一度證述被告丁○○曾阻止他人報警云云
    ，惟該事實證人己○○自承並未親自見聞而係聽人轉述，自
    屬傳聞，而無證據能力，不得作為認定事實之證據資料。
(五)、綜上所述，93年3月18日於塘葫蘆餐飲店，證人甲○○雖
    曾遭毆打，但未成傷，且同案被告李宏章、被告丁○○共同
    恐嚇取財之對象，亦係證人己○○，公訴意旨認被告丁○○
    就證人甲○○之部分共犯傷害及恐嚇取財罪部分，尚有未洽
    ；又93年4月9日同案被告李宏章毆打證人甲○○應係臨時起
    意，實難認未於事發現場之被告丁○○就此與同案被告李宏
    章有犯意聯絡、行為分擔。是以，本案被告丁○○分別被訴
    前揭所述之傷害罪、恐嚇取財等罪部分，公訴人所提出之證
    據或所指出之證明方法，尚不足為被告丁○○有罪之積極證
    明，或說服原審形成被告丁○○有罪之心證。此外，復查無
    其他積極證據足資證明被告丁○○確有公訴人所指此部分犯
    行，此部分之犯罪事實即屬不能證明，依法原亦應諭知無罪
    之判決，惟公訴人認此部分與其前開所犯傷害罪、恐嚇取財
    罪部分有連續犯之裁判上一罪關係，原審不另為無罪之諭知
    ，併予敘明，核無不合。
五、據上論斷，應依刑事訴訟法第368條，判決如主文。
本案經檢察官戊○○到庭執行職務。
中    華    民    國    95    年    5    月    23     日
            刑事第六庭  審判長法  官  李  文  雄
                              法  官  邱  顯  祥
                              法  官  劉  連  星
上列正本證明與原本無異。
不得上訴。
                              書記官  陳  秀  真
中    華    民    國    95    年    5  月    24       日
附錄：本案論罪科刑法條全文
中華民國刑法第346條
意圖為自己或第三人不法之所有，以恐嚇使人將本人或第三人之
物交付者，處6月以上5年以下有期徒刑，得併科一千元以下罰金
。
前項方法得財產上不法之利益，或使第三人得之者，亦同。
前二項之未遂犯罰之。
中華民國刑法第277條
傷害人之身體或健康者，處3年以下有期徒刑、拘役或一千元以
下罰金。
犯前項之罪因而致人於死者，處無期徒刑或七年以上有期
徒刑；致重傷者，處3年以上10年以下有期徒刑。
                                                      Ａ


司法院資訊處製作；財團法人民間司法改革基金會備份。
